【裁判字號】    95,簡上,164
【裁判日期】    951229
【裁判案由】    竊盜
【裁判全文】
臺灣新竹地方法院刑事判決             95年度簡上字第164號
上  訴  人
即  被  告  乙○○
                    號
上列上訴人即被告因竊盜案件，不服本院新竹簡易庭九十五年度
竹北簡字第一九二號中華民國九十五年六月十二日第一審判決（
起訴案號：臺灣新竹地方法院檢察署九十五年度速偵字第九八五
號），提起上訴，本院管轄之第二審合議庭判決如下：
    主    文
上訴駁回。
    犯罪事實及理由
一、犯罪事實：
（一）乙○○前於民國八十九年間，因違反毒品危害防制條例案
      件，經本院於八十九年六月七日以八十九年度易字第四三
      五號判決判處有期徒刑八月確定，於九十一年一月十九日
      縮刑期滿執行完畢，又於九十三年間，因再度違反毒品危
      害防制條例案件，經本院分別於九十三年十月十八日、九
      十四年一月十九日，以九十三年度易字第四三一號、九十
      四年度竹簡字第七十號判決各判處有期徒刑八月、三月確
      定，並經本院於九十四年四月十五日以九十四年度聲字第
      二六○號裁定定應執行刑有期徒刑九月確定，嗣於九十五
      年一月十一日縮刑期滿執行完畢，猶不知悔改，與丙○○
      （經本院竹北簡易庭於九十五年六月十二日以九十五年度
      竹北簡字第一九二號判決判處有期徒刑三月確定）共同基
      於意圖為自己不法所有之犯意聯絡，於九十五年五月二十
      三日下午四時許，由丙○○駕駛車牌號碼ＬＷ－○二四五
      號自用小客車搭載乙○○前往位於新竹縣關西鎮東平里大
      東坑六六之二號之仁儀企業股份有限公司（下稱仁儀公司
      ）倉庫，由丙○○進入倉庫徒手竊取冷氣電源箱一個、電
      線一綑、充電器一個、鐵撬一個後，放置上開自用小客車
      車內，乙○○則在外倉庫外小解兼把風，經仁儀公司員工
      甲○○發現報警處理後，嗣為警於同日下午四時二十分許
      在上址當場查獲，而查知上情（上開冷氣電源箱一個、電
      線一綑、充電器一個、鐵撬一個已發還由甲○○領具）。
（二）案經新竹縣警察局新埔分局報請臺灣新竹地方法院檢察署
      檢察官偵查後聲請本院以簡易判決處刑。
二、訊據上訴人即被告乙○○（下稱被告乙○○）固坦承於九十
    五年五月二十三日下午四時二十分許，有與共犯丙○○一起
    開車來新竹縣關西鎮東平里大東坑六六之二號之仁儀公司等
    情，惟矢口否認竊盜犯行，辯稱：他沒有偷東西，他只是在
    仁儀公司內倉庫門口旁的水溝上側所等語。惟查：
（一）針對被告乙○○於案發時間，與共犯丙○○同在現場之原
      因，先於警詢、偵查中辯稱：共犯丙○○開車載他到現場
      去，是要幫他找行動電話的充電器，到達現場後，因為尿
      急，所以他在倉庫門口旁的水溝上廁所等語（見九十五年
      度速偵字第九八五號偵查卷第十一、二八頁），嗣於本院
      準備程序中翻異前詞辯稱：共犯丙○○載他是要去看土地
      ，他根本不知事情的原委，是半路他想上廁所才在倉庫門
      外小解等語（見本院卷第三二頁），是以，被告乙○○前
      後辯詞反覆，明顯可見。
（二）本件據共犯丙○○於警詢、偵查、本院訊問時陳稱：案發
      前一、二個星期，他和另一名友人到六福村玩，當時，他
      就看到案發現場的倉庫門口貼了一張紙，寫著「小偷先生
      ，裡面的東西可以拿，但不要破壞門窗」，直至案發當天
      ，被告乙○○來找他，詢問有無行動電話的充電器，他就
      想到上開倉庫內應有被告乙○○要的東西，他向被告乙○○告知上情後，就開車載被告乙○○來到案發現場，當時
      倉庫門沒有鎖，他就將車停在門口，先行進入，而被告乙○○說要上廁所，還在門外，他進入後發現門口旁邊擺了
      一個電源箱、充電器、一些電線還有一支鐵撬，他先將電
      源箱、充電器放到車上後，再回到現場搬其餘物品時，警
      察就將他與被告乙○○一同查獲，被告乙○○也知道有搬
      上開物品等語（見上開偵查卷第八、二八頁，本院卷第八
      十頁），本件共犯丙○○前往案發現場之理由既於行前即
      告知被告乙○○，則被告乙○○應明知與共犯丙○○前往
      案發現場，主要目的係為拿取其所缺乏之行動電話充電器
      ，故被告乙○○事後否認知悉原委云云，顯係推諉卸詞，
      不足採信。
（三）本件證人甲○○即仁儀公司員工於警詢及本院準備程序中
      指稱：仁儀公司的倉庫鐵門，原本有用板子隔住，但被破
      壞，倉庫內有放行動電話充電器、電纜線等物，行動電話
      充電器都有整齊排放，一般人應該都會知道是還要的東西
      ，在倉庫外面，沒有標示著共犯丙○○所稱之「小偷先生
      裡面東西可以拿，但不要破壞門窗」的牌子，而且，他倉
      庫外面有一個鐵門，鐵門和倉庫尚隔三十米遠，亦即過了
      鐵門，還要爬坡才會到倉庫，他除了鐵門用板子駕起來外
      ，倉庫外門還有一個拉門，本來是關上但沒有鎖，事後也
      被拉開了等語（見上開偵查卷第十三頁，本院卷第三四頁
      ），是認依本件案發現場之客觀狀況，仁儀公司及倉庫應
      屬閒置而無實際營運，惟難認已達廢棄之程度，則被告乙○○與共犯丙○○未經所有權人之同意，即擅自入內拿取
      上開財物，其主觀上對於其未經所有權人同意而拿取之上
      開動產係他人所有之物，應有認知，且其等竊取財物，除
      被告乙○○需要之行動電話充電器外，尚包括電源箱、電
      線、鐵撬等物，從而其等就其所竊得之物，自當有為自己
      不法所有之意圖。
（四）此外，復有贓物認領保管單（由證人甲○○領具）一紙附
      卷可參（見同上偵查卷第十四頁），被告乙○○前開辯詞
      ，委無足採，本件事證明確，應依法予以論科。
三、被告乙○○於行為後，刑法業於九十四年一月七日修正，同
    年二月二日公布，於九十五年七月一日施行，其中新法修正
    第二條、第三十三條、第四十一條之規定。按行為後法律有
    變更者，適用行為時之法律，但行為後之法律有利於行為人
    者，適用最有利於行為人之法律，現行刑法第二條第一項訂
    有明文。此條規定乃與刑法第一條罪刑法定主義契合，而貫
    徹法律禁止溯及既往原則，係規範行為後法律變更所生新舊
    法律比較適用之準據法，是刑法第二條本身雖經修正，但刑
    法第二條既屬適用法律之準據法，本身尚無比較新舊法之問
    題，應一律適用裁判時之現行刑法第二條規定，以決定適用
    之刑罰法律，先予辨明。又以本次刑法修正之比較新舊法，
    應就罪刑有關之共犯、未遂犯、想像競合犯、牽連犯、連續
    犯、結合犯，以及累犯加重、自首減輕暨其他法定加減原因
    （如身分加減）與加減例等一切情形，綜其全部罪刑之結果
    而為比較，最高法院九十五年五月二十三日著有九十五年度
    第八次刑庭會議決議可資參照。經查：
（一）共犯之適用：被告乙○○行為後，刑法第二十八條業經修
      正公布施行，修正後刑法第二十八條規定：「二人以上共
      同實行犯罪之行為者，皆為正犯。」，與修正前同條規定
      ：「二人以上共同實施犯罪之行為者，皆為正犯。」不同
      ，但在本件中，修正後之規定並無較有利於被告乙○○之
      情形，依修正後刑法第二條第一項從舊從輕原則，應依修
      正前刑法第二十八條規定論處。
（二）刑法第三百二十條第一項之普通竊盜罪，法定刑得科銀元
      五百元以下罰金，依修正後刑法施行法增訂第一條之一規
      定：「中華民國九十四年一月七日刑法修正施行後，刑法
      分則編所定罰金之貨幣單位為新臺幣。九十四年一月七日
      刑法修正時，刑法分則編未修正之條文定有罰金者，自九
      十四年一月七日刑法修正施行後，就其所定數額提高為三
      十倍。但七十二年六月二十六日至九十四年一月七日新增
      或修正之條文，就其所定數額提高為三倍」及刑法第三十
      三條第五款修正為：「主刑之種類如下：五、罰金：新臺
      幣一千元以上，以百元計算之」等規定觀之，依修正後之
      法律，刑法第三百二十條第一項之普通竊盜罪科處之罰金
      刑最高為新臺幣一萬五千元、最低為新臺幣一千元，然依
      被告行為時之刑罰法律，即修正前刑法第三十三條第五款
      規定之罰金最低額（銀元）一元計算，前開罰金刑，最高
      為銀元五千元（依罰金罰緩提高標準條例第一條前段之規
      定提高十倍），最低額為銀元一元，若換算為新臺幣，最
      高額雖與新法同為新臺幣一萬五千元，然最低額僅為新臺
      幣三元。因此，比較上述修正前、後之刑罰法律，自以被
      告乙○○行為時關於科處罰金刑之法律較有利於被告。
（三）又被告乙○○行為時之易科罰金折算標準，依修正前罰金
      罰鍰提高標準條例第二條前段（現已刪除）規定，就其原
      定數額提高為一百倍折算一日，則本件被告行為時之易科
      罰金折算標準，應以銀元三百元即新臺幣九百元折算一日
      ，惟九十五年七月一日修正公布施行之刑法第四十一條則
      規定：「犯最重本刑為五年以下有期徒刑以下之刑之罪，
      而受六個月以下有期徒刑或拘役之宣告者，得以新臺幣一
      千元、二千元或三千元折算一日，易科罰金。但確因不執
      行所宣告之刑，難收矯正之效，或難以維持法秩序者，不
      在此限。前項規定於數罪併罰，其應執行之刑未逾六月者
      ，亦適用之。」，經整體比較結果，修正後刑法第四十一
      條並非較有利於被告，故依刑法第二條第一項前段之規定
      ，仍應依行為時之法律即修正前刑法第四十一條第一項之
      規定，有利於被告乙○○。
（四）按刑法第四十七條第一項關於累犯之規定修正為受徒刑之
      執行完畢，或一部之執行而赦免後，五年以內「故意」再
      犯有期徒刑以上之罪者，為累犯，若再犯之罪為「過失犯
      」，則無累犯規定之適用，然依修正前刑法第四十七條之
      規定，過失犯亦可構成累犯，此項變動影響行為人之刑罰
      法律效果，亦屬刑法第二條第一項之法律變更，應適用最
      有利於被告之法律，本件被告前受有期徒刑執行完畢，於
      五年以內再故意犯本件有期徒刑以上之罪，不論依修正前
      之刑法第四十七條，或修正後之刑法第四十七條第一項之
      規定，均構成累犯，對被告乙○○而言並無有利或不利之
      情形，自不生新舊法比較之問題，應逕依修正前之刑法第
      四十七條，論以累犯，並加重其刑。
（五）綜合上述各條文修正前、後之比較，揆諸前揭最高法院決
      議及修正後刑法第二條第一項前段、後段規定之「從舊、
      從輕」原則，被告乙○○自應適用其行為時之法律，為論
      罪科刑之依據。
四、核被告乙○○所為，係犯刑法第三百二十條第一項之竊盜罪
    。被告乙○○與共犯丙○○對前開竊盜之行為，彼此間有犯
    意之聯絡及行為之分擔，為共同正犯。被告乙○○曾於八十
    九年間，因違反毒品危害防制條例案件，經本院於八十九年
    六月七日以八十九年度易字第四三五號判決判處有期徒刑八
    月確定，於九十一年一月十九日縮刑期滿執行完畢，又於九
    十三年間，因再度違反毒品危害防制條例案件，經本院分別
    於九十三年十月十八日、九十四年一月十九日，以九十三年
    度易字第四三一號、九十四年度竹簡字第七十號判決各判處
    有期徒刑八月、三月確定，並經本院於九十四年四月十五日
    以九十四年度聲字第二六○號裁定定應執行刑有期徒刑九月
    確定，嗣於九十五年一月十一日縮刑期滿執行完畢，執行完
    畢等情，有臺灣新竹地方法院檢察署刑案資料查註紀錄表、
    臺灣高等法院被告前案紀錄表各一份在卷可憑，其於五年以
    內故意再犯本件有期徒刑以上之罪，為累犯，依法加重其刑
    。原審適用刑事訴訟法第四百四十九條第一項前段、第三項
    、第四百五十四條第二項，刑法第二十八條、第三百二十條
    第一項、第四十七條、第四十一條第一項前段、罰金罰鍰提
    高標準條例第一條前段、第二條，量處被告乙○○有期徒刑
    三月，並諭知易科罰金之折算標準，經核被告乙○○不思以
    勞力賺取所需，任意竊取他人之財物，且前已有多次犯罪遭
    查獲之紀錄，有臺灣高等法院被告前案紀錄表一份在卷可稽
    ，可見其素行不佳，不知悛悔，以及不尊重他人財產權益之
    心態；惟所竊得之財物價值不高，已由被害人甲○○領回，
    且犯罪後否認犯行等一切情狀，本院斟酌被告乙○○犯罪之
    動機、目的、手段、對被害人甲○○所生之危害、犯罪後之
    態度等一切情狀，認原審認事用法並無不當，量刑亦屬妥適
    。又本件被告乙○○行為後，刑法第二十八、三十三條、第
    四十一條第一項前段、第四十七條業於九十五年七月一日修
    正生效，足見被告乙○○行為後，法律有變更。而行為後法
    律有變更者，依修正前刑法第二條第一項之規定，以適用裁
    判時法為原則，如行為時法有利於行為人，則例外適用行為
    時法，依修正後刑法第二條第一項規定，以適用行為時法為
    原則，惟如裁判時法有利於行為人，則例外的適用裁判時法
    。以往實務見解，認原判決未及比較適用新舊法時，上訴後
    ，比較結果以新法有利於行為人，而原判決別無其他撤銷事
    由，仍應由本院以此為由撤銷改判。惟修正後之規定係以適
    用行為時法為原則，因此原判決雖未及比較適用，然上訴本
    院後，經比較新舊法，行為後之法律並非較有利於行為人，
    仍應適用行為時法，則原判決適用行為時法即無不當，自不
    構成撤銷之事由，特此敘明。
五、一造辯論判決：被告乙○○於本院審理期日，經合法傳喚，
    無正當之理由不到庭，爰不待其陳述，逕行判決。
據上論斷，應依刑事訴訟法第四百五十五條之一第一項、第三項
、第三百七十一條、第三百六十八條，判決如主文。
本案經檢察官林奕到庭執行職務
中    華    民    國  九十五  年  十二    月  二十九  日
                    臺灣新竹地方法院第四法庭
                            審判長法  官  林秋宜
                                  法  官  馮俊郎
                                  法  官  劉兆菊
以上正本證明與原本無異。
不得上訴。
中    華    民    國  九十五  年  十二   月  二十九  日
                                  書記官  龔紀亞


司法院資訊處製作；財團法人民間司法改革基金會備份。
